【裁判字號】    98,監宣,44
【裁判日期】    990223
【裁判案由】    監護宣告
【裁判全文】
臺灣臺南地方法院民事裁定              98年度監宣字第44號
聲  請  人  甲○○
相  對  人  乙○○○
關  係  人  張萬福
上聲請人聲請對乙○○○為監護宣告事件，本院裁定如下：
    主      文
宣告乙○○○（男，民國○○年○月○○日生、身分證統一編號：Ｚ0
00000000號，住臺南縣大內鄉內江村12鄰蒙正8號之2）為受監護
宣告之人。
選定甲○○（男，民國○○年○○月○○日生、身分證統一編號：Ｚ00
0000000號，住臺南縣大內鄉內江村12鄰蒙正8號之2）為受監護
宣告之人乙○○○之監護人。
指定張萬福（男，民國○○年○月○○日生、身分證統一編號：Ｚ000
000000號，住臺南縣大內鄉內江村12鄰蒙正8號之2）為會同開具
財產清冊之人。
聲請程序費用新臺幣壹仟元由受監護宣告之人乙○○○負擔。
    理      由
一、本件聲請意旨略以：聲請人之父乙○○○於民國98年9月22
    日騎腳踏車外出，遭機車從後面追撞，緊急送醫進行手術後
    ，自98年10月26日起入住謝醫院進行治療，其意識不清，長
    期臥床，已不能為意思表示或受意思表示，聲請人為此爰聲
    請對乙○○○為監護宣告。又聲請人為乙○○○之次子，張
    萬福亦係乙○○○之長子，爰聲請鈞院選定聲請人為乙○○
    ○之監護人，並指定張萬福為會同開具財產清冊之人等語。
二、按對於因精神障礙或其他心智缺陷，致不能為意思表示或受
    意思表示，或不能辨識其意思表示之效果者，法院得因本人
    、配偶、四親等內之親屬、最近一年有同居事實之其他親屬
    、檢察官、主管機關或社會福利機構之聲請，為監護之宣告
    ，民法第14條第1項定有明文。再按受監護宣告之人應置監
    護人。法院為監護之宣告時，應依職權就配偶、四親等內之
    親屬、最近一年有同居事實之其他親屬、主管機關、社會福
    利機構或其他適當之人選定一人或數人為監護人，並同時指
    定會同開具財產清冊之人。又法院選定監護人時，應依受監
    護宣告之人之最佳利益，優先考量受監護宣告之人之意見，
    審酌一切情狀，並注意下列事項：(一)受監護宣告之人之身心
    狀態與生活及財產狀況。(二)受監護宣告之人與其配偶、子女
    或其他共同生活之人間之情感狀況。(三)監護人之職業、經歷
    、意見及其與受監護宣告之人之利害關係。(四)法人為監護人
    時，其事業之種類與內容，法人及其代表人與受監護宣告之
    人之利害關係，民法第1110條、第1111條第1項、第1111條
    之1亦定有明文。
三、經查：
（一）聲請人甲○○係乙○○○之次子，業據聲請人提出戶籍謄
      本2份在卷可稽，揆諸上開規定，本件聲請人聲請對乙○
      ○○為監護之宣告，自屬有據。
（二）又聲請人主張乙○○○因發生車禍，有顱內出血術後、呼
      吸衰竭呼吸器依賴病情，現仍意識不清，長期臥床，已不
      能為意思表示或受意思表示等情，亦據聲請人提出謝醫院
      診斷證明書、身心障礙手冊各1件為證，且本院於99年1月
      19日在鑑定人財團法人臺灣省私立台南仁愛之家附設精神
      療養院醫師施仁雄面前訊問乙○○○，乙○○○對問話無
      法回答；又鑑定醫師對乙○○○所為精神鑑定結果認：「
      一般醫學檢查：個案意識呈呆僵狀態，對問話無法回答，
      必須靠他人協助下可進食、鼻胃管幫忙進食、靠氣管內管
      幫忙呼吸，四肢變形無力，無法自我行動，大小便及個人
      衛生須他人完全協助。精神檢查方面：個案的注意力、判
      斷能力、對人時地的定向感、記憶能力、計算能力及抽象
      思考能力均有明顯缺失。基於受鑑定人有腦病變，已不能
      為意思表示或受意思表示，亦不能辨識其意思表示之效果
      ，且接受治療後回復可能性甚低，因而不能管理自己財產
      ，可為監護宣告。」，有99年1月14日訊問筆錄附卷可佐
      。是聲請人聲請對乙○○○為監護宣告為有理由，應予准
      許。
四、次查，受監護宣告人乙○○○之配偶、父母親均已死亡，而
    聲請人甲○○為乙○○○之子，且經乙○○○之親屬團體會
    議推定為乙○○○之監護人等情，業據聲請人提出戶籍謄本
    1件、親屬會議紀錄、親屬團體會議推定監護人說明書、親
    屬系統表、親屬之戶籍謄本在卷可按，本院復參酌受監護宣
    告人乙○○○之所有事項目前均由聲請人甲○○處理，且聲
    請人為受監護宣告人乙○○○之子，其與乙○○○之感情亦
    屬融洽，並表示願意擔任受監護宣告人乙○○○之監護人，
    是認由聲請人甲○○任監護人最能符合受監護宣告人乙○○
    ○之最佳利益，爰選定聲請人甲○○為受監護宣告人乙○○
    ○之監護人；又張萬福同為乙○○○之子，有戶籍謄本1件
    附卷可參，並經受監護宣告人乙○○○之親屬團體會議推定
    為會同開具財產清冊之人，復有聲請人提出之親屬團體會議
    推定監護人說明書、親屬系統表、親屬之戶籍謄本在卷可稽
    ，衡情張萬福應會本於受監護宣告人乙○○○之最佳利益，
    與監護人共同開具財產清冊，且張萬福亦表示願擔任會同開
    具財產清冊之人，是爰指定張萬福為會同開具財產清冊之人
    ，以利監護事宜之執行。
五、依民事訴訟法第608條第1項，裁定如主文。
中    華    民    國    99    年    2    月    23    日
                  家事法庭  法  官    李杭倫
以上正本係照原本作成。
如不服本裁定關於選定監護人及指定會同開具財產清冊之人等部
分，應於送達後十日內向本院提出抗告狀，並繳納抗告費新臺幣
1,000元；其餘關於宣告監護之部分，不得抗告。
中    華    民    國    99    年    2    月    23   日
                            書記官    陳玉果

司法院資訊處製作；財團法人民間司法改革基金會備份。
